臺北高等行政法院判決　　　　　　　　　　　　　　九十二年度訴字第二七三八號
　　　　　　　　　　　　　　　.
　　原　　　告　台灣櫻花股份有限公司
　　代　表　人　甲○○
　　訴訟代理人　謝宗穎律師（兼送達代收人）
　　複 代理 人　張耀暉技師.
　　被　　　告　經濟部智慧財產局
　　代　表　人　蔡練生（局長）
　　訴訟代理人　丙○○兼送達.
　　　　　　　　乙○○
右當事人間因新型專利申請事件，原告不服經濟部中華民國九十二年四月十五日經訴
字第○九二○六二○八九一○號訴願決定，提起行政訴訟，本院判決如左：
    主  文
原告之訴駁回。
訴訟費用由原告負擔。
　　事  實
一、事實概要：
    原告於民國八十九年五月十九日以「具有圖像顯示之瓦斯爐」（下稱系爭案）向
    被告申請新型專利，經被告編為第00000000號予以審查，不予專利。原
    告不服，申請再審查，案經被告於九十一年十月三十日以（九一）智專三（三）
    ○五○一八字第○九一八七○○一七三七號專利再審查核駁審定書為仍應不予專
    利之處分。原告不服，提起訴願，經遭決定駁回，遂向本院提起行政訴訟。
二、兩造聲明：
　(一)原告聲明：
    1.訴願決定及原處分均撤銷。
    2.被告對系爭案應為准予專利之審定。
    3.訴訟費用由被告負擔。
  (二)被告聲明：
    1.駁回原告之訴。
    2.訴訟費用由原告負擔。
三、兩造之爭點：系爭案是否有違當時專利法第九十八條第二項之規定而不符新型專
    利要件？
　(一)原告主張之理由：
    1.系爭案技術內容為一種具有圖像顯示之瓦斯爐，包括：一瓦斯爐；及一LCD 面
      板，係設於該瓦斯爐上，其設有一液晶板，該液晶板連接於瓦斯爐內部電路架
      構之微電腦，該液晶板係受微電腦之控制，以顯示不同功能的圖像，且在該 L
      CD面板上設有一操作鍵組，該操作鍵組亦連接於微電腦，而第0000000
      0號「調整器」新型專利案（下稱引證案）技術內容為一種調理器，係依點火
      操作使閥處於開閥狀態將開關成ON，並使安全閥在所定時間內作保持開閥與對
      點火電極進行通電之點火燃燒；由熄火操作使開關成OFF 將安全閥變成非導通
      以使閥關閉（通電、停止控制裝置）；依由定時器經過其設定時間後，藉熱電
      耦之輸出電壓來判斷點火位準據以執行對安全閥之繼續通電與停止著火通電，
      並於失火時在著火位準以下之時點執行停止通電（輸出比較控制裝置，著火，
      失火位準）；其特徵為：其點火燃燒係藉圖型與選擇調理模式鍵時所選擇之調
      理模式使調理器上之各燃燒器之配置位置作集中在操作盤上顯示。同時，當判
      斷為著火位準以上時，使操作使用中之燃燒器所對應之圖型位置成為在操作盤
      上發光顯示者。
    2.系爭案之目的在於提供一具有時間、煮水、故障、電力不足或油溫溫度圖像功
      能之瓦斯爐。引證案在於提供一種易於辨認那一個燃燒器是否在使用之中，而
      且具有多具燃燒器之調理器者。故知兩者之創作目的不同。系爭案之作法係藉
      由微電腦控制，以顯示時間設定、煮水設定、故障、電力不足或油溫溫度設定
      之圖像，俾提升該瓦斯爐具使用之方便性與安全性；而引證案之作法在於藉由
      瓦斯爐圖型與調理模式鍵，使調理器上各燃燒器之配置位置集中在操作盤上顯
      示，俾使用者藉著該圖型中發光位置，以辨別正在使用中的燃燒器。二者技術
      手段有如此大之差異性，系爭案自無運用引證案技術特徵之可能，訴願決定指
      出該系爭案僅為習知液晶圖像與引證案技術之單純運用，顯無足維持。系爭案
      於LCD面板上顯示的是時間設定、煮水設定、故障、電力不足或油溫溫度設定
      之圖像；引證案於調理器之操作盤上顯示之圖型是瓦斯爐，即使該系爭案將L
      CD面板之液晶板運用於引證案中，其所顯示的亦是瓦斯爐圖像，並非如該系爭
      案於其LCD面板之液晶板上顯示之是時間、煮水、故障、電力不足或油溫溫度
      圖像。易言之，系爭案所顯示者為瓦斯爐使用之詳細情況，而引證案所顯示者
      為瓦斯爐何燃燒器在使用狀態中，兩者功效完全不同，系爭案功效遠較引證案
      為強。
    3.訴願決定指出系爭案之液晶圖像無法同時顯示兩瓦斯爐頭不同之使用狀態等等
      。針對此，原告要說明的是，此非爭執之重點，因該系爭案之技術特點在於使
      設於瓦斯爐之LCD面板中之液晶板與微電腦相連接，俾該液晶板得以受微電腦
      控制，以顯示時間設定、煮水設定、故障、電力不足或油溫溫度設定之圖像功
      能，並在LCD面板上設有一可設定煮水時間或溫度之操作鍵組，此即上述所言
      所顯示者為瓦斯爐使用之詳細情況，此與系爭案於液晶面板上是否如引證案可
      同時顯示兩瓦斯爐頭之不同使用狀態，並無關連。
    4.訴願決定又指出系爭案之申請專利範圍第二項煮水時間按鍵、第三項煮水溫度
      按鍵等附屬特徵，與引證案之調理模式鍵相較，亦為熟習該項技術者得利用引
      證案技術所能輕易完成且無功效上增進，亦不具進步性等等。然據前述分析可
      知，該系爭案之申請專利範圍第一項已具進步性可言，其附屬特徵當然具進步
      性，此在專利審查基準中有關進步性在審查上應注意事項中規定甚明。
　(二)被告主張之理由：
    1.查系爭案圖（二）液晶圖像無法同時顯示兩瓦斯爐頭之不同使用狀態，即系爭
      案僅係將習知液晶圖使用標的直接陳述於瓦斯爐者。系爭案具有圖像顯示之瓦
      斯爐僅為習知LCD液晶和引證案之單純運用，為熟習該項技術者所能輕易完成
      且未能增進功效，不具進步性；另系爭案申請專利範圍第二項煮水時間按鍵、
      第三項煮水溫度按鍵等附屬特徵亦為熟習該項技術者，依引證案之調理模式鍵
      等所能輕易完成者，並無功效增進，故不具進步性。
    2.液晶顯示器屬於習知技術，系爭案中的按鍵已為引證案所揭露，系爭案並沒有
      提到液晶顯示器如何與微電腦作連結的技術特徵，只是單純將習知的液晶顯示
      器使用於瓦斯爐上而已，且又無法同時顯示二個瓦斯爐具使用的狀態，沒有功
      效的增進。系爭案第一圖中所表示微電腦的記憶單元、運算單元、計時單元及
      資料庫為每一個微電腦基本的功能。
　　理  由
一、按專利法於修正施行前，尚未審定之專利申請案，適用修正施行後之規定，專利
    法第一百三十五條定有明文。因此，專利法修正施行前已審定者，適用修正施行
    前之規定，亦有專利法第一百三十五條修正說明可資參佐。本件係於九十三年七
    月一日修正施行前業已審定之案件，自應適用修正施行前之專利法。次按新型係
    運用申請前既有之技術或知識，而為熟習該項技術者所能輕易完成且未能增進功
    效，不得依專利法申請取得新型專利，為系爭案審定時專利法第九十八條第二項
    所明定。查系爭案係具有圖像顯示之瓦斯爐，其申請專利範圍為：
1.一種具有圖像顯示之瓦斯爐，包括：一瓦斯爐；及一LCD面板，係設在該瓦斯爐上
  ，其設有一液晶板，該液晶板連接於瓦斯爐內部電路架構之微電腦，該液晶板係受
  微電腦之控制，以顯示不同功能的圖像，且在該LCD面板上設有一操作鍵組，該操
  作鍵組亦連接於微電腦。
2.如申請專利範圍第一項所述之具有圖像顯示之瓦斯爐，其中操作鍵組包括一可被設
  定成煮水時間之按鍵。
3.如申請專利範圍第一項所述之具有圖像顯示之瓦斯爐，其中操作鍵組包括一可被設
  定成煮水溫度之按鍵。
4.如申請專利範圍第一項所述之具有圖像顯示之瓦斯爐，其中液晶板可供顯示時間設
  定之圖像。
5.如申請專利範圍第一項所述之具有圖像顯示之瓦斯爐，其中液晶板可供顯示煮水設
  定之圖像。
6.如申請專利範圍第一項所述之具有圖像顯示之瓦斯爐，其中液晶板可供顯示故障之
  圖像。
7.如申請專利範圍第一項所述之具有圖像顯示之瓦斯爐，其中液晶板可供顯示電力不
  足之圖像。
8.如申請專利範圍第一項所述之具有圖像顯示之瓦斯爐，其中液晶板可供顯示油溫溫
  度設定之圖像。
二、經查，系爭案係一種具有圖像顯示之瓦斯爐，包括：一瓦斯爐及一LCD面板，其
    係將LCD面板設於瓦斯爐之前側面板上，該LCD面板中設有一液晶板，該液晶板係
    連接於瓦斯爐內部電路架構之微電腦，該液晶板係受微電腦之控制，以顯示時間
    設定、煮水設定、故障、電力不足或油溫溫度設定之圖像，且在該LCD面板上設
    有一可設定煮水溫度或溫度之操作鍵組，該操作鍵組亦連接於微電腦者（系爭案
    專利說明書創作摘要參照）。而引證案係八十五年七月一日審定公告之調理器，
    其係依點火操作使閥處於開閥狀態將開關成ON，並使安全閥在所定時間內作保持
    開閥與對點火電極進行通電之點火燃燒；由熄火操作使開關成OFF將安全閥變成
    非導通以使閥關閉（通電、停止控制裝置）；依由定時器經過其設定時間後藉熱
    電耦之輸出電壓來判斷點火位準據以執行對安全閥之繼續通電與停止著火通電，
    並於失火時在著火位準以下之時點執行停止通電（輸出比較控制裝置，著火，失
    火位準）；其特徵為：其點火燃燒係藉圖型與選擇調理模式鍵時所選擇之調理模
    式使調理器上之各燃燒器之配置位置作集中在操作盤上顯示，同時，當判斷為著
    火位準以上時，使操作使用中之燃燒器所對應之圖型位置成為在操作盤上發光顯
    示者（引證案申請專利範圍第一項參照）。系爭案雖藉由微電腦控制，以顯示時
    間設定、煮水設定、故障、電力不足或油溫溫度設定之圖像，但系爭案並未將液
    晶板係連接於瓦斯爐內部電路架構之技術特徵，於申請專利範圍中加以界定。而
    於液晶顯示板上以電力不足之圖像顯示，或於汽機車油料不足時，亦會以要補充
    油料圖之圖像顯示，已屬習知技術，有系爭案專利說明書第四頁之記載可憑。因
    此，關於系爭案液晶板受微電腦之控制，以顯示不同功能的圖像，僅係單純將習
    知的液晶顯示器應用於瓦斯爐面板上而已，為熟習該項技術者所能輕易完成且未
    能增進功效。而系爭案在LCD面板上設有一操作鍵組，該操作鍵組連接於微電腦
    之技術特徵，與引證案藉由圖形與選擇調理模式鍵時所選擇之調理模式，使調理
    器上之各燃燒器之配置位置作集中在操作盤上顯示，所達成以圖像或文字顯示控
    制之技術特徵及功效相當，且均使用於瓦斯爐相關之器具。另系爭案申請專利範
    圍第二項煮水時間按鍵、第三項煮水溫度按鍵之附屬特徵，亦為引證案調理模式
    之選擇鍵及設定鍵之技術內容應用所能輕易完成，並無功效之增進。至於系爭案
    申請專利範圍第四項至第八頁附屬項關於液晶板可供顯示不同功能之圖像，亦屬
    將習知的液晶顯示器應用於瓦斯爐面板上，則如前述，不另論。
三、綜上所述，系爭專利係運用申請前既有之技術所能輕易完成且未能增進功效，被
    告以系爭案不符審定時專利法第九十八條第二項規定，而為不予專利之審定，於
    法核無不合，訴願決定予以維持，亦屬妥適。原告主張前詞，請求撤銷訴願決定
    及原處分，為無理由，應予駁回。
據上論結，本件原告之訴為無理由，爰依行政訴訟法第九十八條第三項前段，判決如
主文。
中　　　華　　　民　　　國　　九十三　　年　　 十一 　　月　　二十五　　日
                            臺 北 高 等 行 政 法 院  第二庭
           　　　　　　　　　　　　　　　　　審判長 法　官  姜素娥
           　　　　　　　　　　　　　　　　　　　　 法　官  林文舟
           　　　　　　　　　　　　　　　　　　　　 法　官  陳國成
右為正本係照原本作成。
如不服本判決，應於送達後二十日內向本院提出上訴狀並表明上訴理由，如於本判決
宣示後送達前提起上訴者，應於判決送達後二十日內補提上訴理由書（須按他造人數
附繕本）。
中　　　華　　　民　　　國　　九十三　　年　　 十一 　　月　　二十六　　日
            　　　　　　　　　　　　　　    　      書記官  王英傑
